臺灣高等法院臺中分院民事判決　　　　95年度上更(一)字第50號
上　訴　人　甲○○
訴訟代理人　林根煌　律師
被 上訴 人　奇峰科技股份有限公司
法定代理人　丙○○
訴訟代理人　黃靖閔　律師
複　代理人　羅豐胤　律師
　　　　　　盧兆民　律師
上列當事人間請求返還股金事件，上訴人對於民國94年6月3日臺
灣臺中地方法院94年度訴字第616號第一審判決提起上訴，判決
後經最高法院發回，本院於96年3月20日言詞辯論終結，判決如
下：
    主  文
上訴駁回。
第二審及發回前第三審訴訟費用由上訴人負擔。
    事實及理由
一本件上訴人主張：伊於民國（下同）93年7月11日與丙○○簽
  訂雙方互信同意書（下稱系爭同意書），約定伊願投資新台幣
  （下同）1,000萬元入股奇虢科技股份有限公司（下稱奇虢公
  司），推舉乙○○為公司董事長共同經營公司一切業務。伊並
  於翌日及同年8月12日匯款共500萬元與奇虢公司。嗣奇虢公司
  並未推舉乙○○為董事長，且於93年9月20日與被上訴人合併
  。伊已於94年5月24日解除系爭同意書，被上訴人應將上開500
  萬元返還與伊等情，依回復原狀及不當得利之法律關係，求為
  命被上訴人如數給付，並加付法定遲延利息之判決。
  被上訴人則以：系爭同意書僅約定推舉乙○○為董事長，至推
  舉是否成功，並未記載得以之為解約之條件，且乙○○確曾經
  被推舉擔任奇虢公司董事長，嗣因理念之差異，自行離開，上
  訴人自不得以此為由主張解除契約。況上訴人於簽立同意書後
  ，於93年8月起擔任奇虢公司總經理特助，至奇虢公司與伊合
  併後，仍在伊公司任職領薪至94年（上訴人誤載為93年）3月
  等語，資為抗辯，並求為判決駁回上訴人之起訴。
二本件第一審對上訴人請求，判決上訴人全部敗訴，並駁回其假
  執行之聲請。上訴人全部不服，並上訴聲明：(一)原判決廢棄。
  (二)被上訴人應給付上訴人新台幣500萬元及自起訴狀送達被上
  訴人之翌日起（嗣減縮自94年5月25日起），至清償日止，按
  年利率百分之五計算之利息。(三)第一、二審訴訟費用由被上訴
  人負擔。(四)上訴人願供擔保請准予宣告假執行。被上訴人則求
  為駁回上訴，如受不利判決，願供擔保，請准免為假執行。
三關於兩造主張之事實及其攻擊防禦方法，與第一審判決書記載
  者相同，茲引用之。
四兩造在本審提出之新攻擊防禦方法：
  (一)上訴人方面：
  1.查訴外人乙○○因其所投資之奇虢科技股份有限公司欲擴大
    營業而欲增資，乃於93年7月初邀請上訴人參加投資奇虢科
    技股份有限公司，預定投資額為新台幣（以下同）1000萬元
    ，並以共同推舉該乙○○為該公司董事長共同經營公司一切
    業務為條件，上訴人同意之，並與被上訴人法定代理人（亦
    即奇虢科技股份有限公司董事長）於93年7月11日立寫雙方
    互信同意書後，上訴人乃分別於93年7月12日及同年8月12日
    從中華商業銀行及安泰商業銀行各匯款250萬元（合計500萬
    元）至中國國際商業銀行豐原分行奇虢科技股份有限公司帳
    戶，有中華商業銀行匯款委託書證明條及安泰商業銀行匯款
    委託書證明聯各一件附存原審卷可稽，詎料該奇虢科技股份
    有限公司於上訴人才投資匯款後，竟未推舉該乙○○為董事
    長，且該公司亦將解散而欲與被上訴人公司合併，因此上訴
    人乃向被上訴人之法定代理人丙○○（當時亦擔任奇虢科技
    股份有限公司董事長）表明不投資，並請其將上訴人投資之
    金額返還上訴人，雖被上訴人法定代理人同意上訴人之要求
    ，惟以目前一時無法籌款返還為由，須待六個月內始能返還
    云云，上訴人亦同意之，就此事實已據證人乙○○在原審法
    院到庭証稱: 「我後來有告訴原告（即上訴人）奇峰不讓我
    當董事長，他就要求投資款要退還，原告有跟丙○○說要退
    還投資款，丙○○說目前公司沒有資金，六個月內會設法退
    還」，並稱: 「九十三年八月十四日我到原告家告知丙○○
    不讓我當董事長，原告當場表示說要退款，要我轉告丙○○
    ，十六日我上班，我就告訴丙○○原告要退款之事，劉稱目
    前公司沒資金，六個月內會退款」等語在卷，由此足證被上
    訴人法定代理人亦同意退還該投資金額給上訴人，因此奇虢
    科技股份有限公司以及合併後之奇峰科技股份有限公司均未
    將上訴人列為公司股東。
  2.因上訴人投資奇虢科技股份有限公司而以推舉乙○○為公司
    董事長，係屬投資條件之一，因此上訴人與奇虢科技股份有
    限公司所訂立雙方互信同意書第二項記載「願意推舉乙○○
    為公司董事長，與丙○○先生共同經營公司一切業務」，惟
    上訴人開始投資後，丙○○並未推舉乙○○為公司董事長，
    且投資之公司及奇虢科技股份有限公司將與被上訴人公司合
    併而消滅，因此上訴人乃向奇虢科技股份有限公司以及公司
    合併後之被上訴人奇峰科技股份有限公司董事長表示不投資
    而解除投資契約行為，就此事實已據證人乙○○於原審法院
    証稱：「我後來有告訴原告（上訴人）奇峰不讓我當董事長
    ，他就要求投資款要退還，原告有跟丙○○說要退還投資款
    ，丙○○說目前公司沒有資金，六個月內會設法退還」，且
    上訴人於原審法院亦當庭為解除投資契約之意思表示，因此
    兩造之投資契約已不存在，依公司法第75條、第319條規定
    被上訴人自應返還投資款給上訴人。
  3.次查上訴人投資奇虢科技股份有限公司，係以該公司之法定
    代理人願意推舉「雙方互信同意書」之見證人乙○○為該公
    司董事長，共同經營公司一切業務為條件之一，如未推舉乙
    ○○為董事長時，上訴人即不投資，就此事實有該見證人乙
    ○○可資佐證，詎料上訴人於匯款新台幣500萬元至中國國
    際商業銀行豐原分行奇虢科技股份有限公司帳戶後，奇虢科
    技股份有限公司之法定代理人並未推舉乙○○為董事長，更
    將該公司與奇峰科技股份有限公司合併為被上訴人公司，因
    此上訴人乃向被上訴人之法定代理人表示不投資，並請其將
    上訴人投資之金額返還上訴人，而被上訴人法定代理人亦同
    意上訴人之要求，惟僅以目前一時無法籌款返還，須待六個
    月內始能返還云云，上訴人亦同意之，就此事實已據乙○○
    於原審法院到庭證稱: 「九十三年八月十四日我到原告(上
    訴人)家告知丙○○不讓我當董事長，原告當場表示說要退
    款，要我轉告丙○○，十六日我上班，我就告訴丙○○原告
    要退款之事，劉稱目前公司沒資金，六個月內會退款」等語
    在卷，由此足證兩造顯已合意解除系爭互信同意書，惟被上
    訴人於訴訟中竟否認兩造合意解除該契約，因此上訴人於訴
    訟中因被上訴人未能履行互信同意書之約定，再向被上訴人
    表示解除契約，以補充上訴人向被上訴人解除契約 (互信同
    意書)之事實，因此上訴人基於兩造合意解除契約及約定解
    除權表示解除契約)，並無不合，至於被上訴人法定代理人
    丙○○代表奇虢科技股份有限公司與上訴人約定: 「願意推
    舉乙○○為公司董事長，與丙○○先生共同經營公司一切業
    務」，其縱非公司營業上之事務，惟其仍屬契約 (互信)同
    意書」之內容，且推舉乙○○為董事長，係欲與丙○○共同
    經營公司一切業務，其與公司營業上之事務，並非完全無關
    ，因此該契約 (互信同意書)對於合併後之被上訴人仍發生
    效力。
  (二)被上訴人方面：
  1.上訴人關於本件請求權基礎既係主張基於系爭投資契約之合
    意解除關係，則應就雙方有合意解除投資契約舉證說明，然
    上訴人所舉證說明者，僅為訴外人乙○○所言：伊（乙○○
    ）有向丙○○轉告上訴人要退款云云，至於丙○○是否代表
    全體股東同意解除原來之投資契約關係（按：丙○○並無代
    表全體股東同意解除系爭投資契約），上訴人並無法舉證以
    實其說，是其請求返還投資款項，顯無理由。
  2.上訴人自投資成為奇虢公司股東後，於起訴前未曾主張系爭
    投資不成立，茲將有利事證分述如后：
  (1)上訴人自93年8月份起至93年3月份止，每月均有向奇虢公司
    、奇峰公司領取約32,000元之薪資，此有薪資條為憑（見原
    審94.04.19答辯狀之附件一），由此，足證上訴人對於其自
    93年7月間投資成為奇虢公司股東，並自同年8月擔任奇虢公
    司總經理特助，及至奇虢與奇峰合併後仍然在奇峰公司任職
    並領取薪資，並無爭議。
  (2)奇峰公司於93年10月間曾經公告奇虢與奇峰公司合法合併之
    訊息，並為慶祝該合併案之成功，而犒賞員工辛勞，發放名
    牌球鞋乙雙，上訴人當時對此表示同意，並簽名領取紀念球
    鞋，此有93.10.25公告及球鞋領用簽名表可稽（見原審94.
    04.19答辯狀之附件二）。準此，益證上訴人自投資成為奇
    虢公司股東後，於起訴前未曾主張系爭投資不成立，否則上
    訴人不會迄今仍然任職奇峰公司並領取薪資，亦不會同意領
    取合併成功之紀念品甚明。
五本院關於前述兩造提出新攻擊防禦方法之意見：
  (一)兩造不爭執事項：1.上訴人起訴狀所附93年7月11日之雙方
    互信同意書為真正。2.上訴人先後於93年7月12日、同年8月
    12日分別匯款250萬元至奇虢公司之帳戶。3.被上訴人公司
    於93年9月20日與奇虢公司合併，被上訴人公司為存續公司
    、奇虢公司為消滅存續公司，並經經濟部於93年10月5日經
    授中字第09332816290號函核准登記在案。
    兩造爭執事項：1.「系爭雙方互信同意書」之主體到底是何
    人？2.上訴人解除契約回復原狀請求權及不當得利返還請求
    權是否有理由？
  (二)上訴人主張與被上訴人公司合併之奇虢公司簽訂投資契約等
    情，固據其提出「雙方互信同意書」一件為證，惟為被上訴
    人所否認，經查：上訴人所提出之上開「雙方互信同意書」
    ，其內記載甲方為上訴人、乙方固為丙○○，落款處亦係以
    丙○○名義簽署，未提及奇虢公司或被上訴人公司，然查上
    述雙方互信同意書第4條記明：投資款於93年7月12日先繳交
    250萬元匯入中國國際商業銀行奇虢科技股份有限公司（簡
    稱乙方）之詞句，依此可證丙○○雖簽名於系爭契約，應係
    代表奇虢公司，投資款亦匯入奇虢公司。另查該同意書之重
    要內容，雙方約定由上訴人擔任總經理特助部分，斯時，丙
    ○○為奇虢公司之董事長，本有決定此項人事之權限，另合
    意推舉乙○○為董事長部分，則屬於奇虢公司之股東、董事
    之間接或直接權責，要非「奇虢公司」自己所能決定。上訴
    人於93年7月11日簽訂互信同意書之對象固為代表奇虢公司
    之董事丙○○，然代表公司之董事，僅關於公司營業上之事
    務有辦理之權，若其所代表者非公司營業上之事務，即屬無
    權限之行為。系爭同意書第二條約定：「願意推舉乙○○為
    公司（指奇虢公司）董事長，與丙○○先生共同經營公司一
    切業務」等語，核與奇虢公司營業上之事務無涉，丙○○代
    表奇虢公司與被上訴人為上開之約定，屬無權限之行為，自
    不能對奇虢公司或合併後之上訴人公司發生效力，即有關推
    舉乙○○為公司董事長之約定，屬丙○○個人無權限之行為
    ，應由其個人就此部分負責，與公司無涉，上訴人遽而請求
    被上訴人公司回復原狀返還投資款，尚嫌無據，原審依前揭
    理由，為上訴人敗訴之判決併駁回假執行之聲請，尚無不合
    ，上訴論旨執前述之爭詞，指摘原判決不當，求予廢棄，非
    有理由，應予駁回。
據上論結，本件上訴為無理由，依民事訴訟法第449條第1項、第
78條，判決如主文。
中　　華　　民　　國　　96　　年　　4 　　月　　3 　　日
                  民事第四庭    審判長法　官　黃斐君
                                      法　官  陳蘇宗
                                      法　官  黃永祥
以上正本係照原本作成。
如對本判決上訴，須於收受判決送達後二十日內向本院提出上訴
書狀，其未表明上訴理由者，應於提出上訴後二十日內向本院提
出上訴理由書（須按他造人數附具繕本）。
上訴時應提出委任律師為訴訟代理人之委任狀。具有民事訴訟法
第四百六十六條之一第一項但書或第二項之情形為訴訟代理人者
，另應附具律師及格證書及釋明委任人與受任人有該條項所定關
係之釋明文書影本。
                                      書記官　陳信和
中　　華　　民　　國　　96　　年　　4 　　月　　4 　　日
                                                      Ｃ
